臺灣高雄地方法院民事判決
111年度雄小字第2338號
原      告  台新國際商業銀行股份有限公司

法定代理人  尚瑞強  
訴訟代理人  孫郁榛  
            林佑儒  
            謝智翔  
            陳倩如  
被      告  吳剛魁律師即王宏智之遺產管理人
訴訟代理人  吳岳龍律師
            呂學佳律師
上列當事人間請求清償借款事件，本院於民國111年10月27日言
詞辯論終結，判決如下：
    主      文
一、被告應於管理被繼承人王宏智之遺產範圍內給付原告新臺幣
    （下同）3萬2,364元。
二、原告其餘之訴駁回。
三、訴訟費用由被告於管理被繼承人王宏智之遺產範圍內負擔。
四、本判決原告勝訴部分得假執行，但被告如以3萬2,364元為原
    告預供擔保，得免為假執行。
    事實及理由
一、原告主張：被繼承人王宏智於民國108年10月17日向原告申
    請信用卡使用，依約得於特約商店簽帳消費，且應依於每月
    繳款截止日前全數繳清或付清當期最低應繳金額，若遲延付
    款者，以週年利率20％計算循環信用利息，截至111年7月12
    日止，累計積欠消費本金3萬2,364元未為清償，惟被繼承人
    王宏智已於109年7月21日死亡，其繼承人均拋棄繼承，經臺
    灣高雄少年及家事法院於109年11月29日以109年度司繼字第
    4808號裁定（下稱「系爭裁定」）選任被告為被繼承人王宏
    智之遺產管理人，原告自得依系爭信用卡契約及遺產管理之
    法律關係，請求被告於管理被繼承人王宏智之遺產範圍內加
    計遲延利息（按週年利率15％計算）給付上開欠款等語，並
    聲明：被告應僅於管理被繼承人王宏智之遺產範圍內給付原
    告3萬2,364元，暨自109年10月13日起至清償日止，按年息1
    5%計算之利息。
二、被告則以：伊固不爭執被繼承人王宏智確有積欠系爭本金債
    務，然其既已於109年7月21日死亡，依民法第6條規定應即
    喪失權利能力，且其繼承人均已全部拋棄繼承，而由被告為
    其遺產管理人。然而遺產管理人僅係為被繼承人管理遺產，
    而非繼受被繼承人之契約當事人地位，故應認自被繼承人王
    宏智死亡後，因系爭本金債務而生之利息之債均已因原契約
    當事人之權利能力消滅而無從繼續發生，故系爭債務金額應
    於王宏智死亡時已告確定，故原告請求被告給付109年7月21
    日以後之利息，為無理由等語，並聲明：原告之訴駁回。
三、本院得心證之理由：
㈠、查，原告主張被繼承人王宏智積欠系爭信用卡債務乙事，業
    據原告提出信用卡申請書暨信用卡會員約定條款影本、帳務
    查詢明細等件為證，且為被告所不爭執，堪認原告主張上開
    事實為真正，揆諸前揭說明，原告請求被告於管理被繼承人
    王宏智之遺產範圍內給付積欠之本金3萬2,364元，即屬有據
    。
㈡、原告另請求被告於管理被繼承人王宏智遺產範圍內給付上開
    本金自109年10月13日起至清償日止，按年息15%計算之利息
    部分，惟為被告所否認，並以前詞置辯，經查：
  1.按人之權利能力，始於出生，終於死亡；又債務人遲延者，
    債權人得請求其賠償因遲延而生之損害；因不可歸責於債務
    人之事由，致未為給付者，債務人不負遲延責任。民法第6
    條、第231條第1項、第230條分別定有明文。所謂利息係指
    原本債權之收益，依原本數額及債權人不能使用原本之期間
    ，按一定比率計算之金錢或其他代替物，利息之債係按一定
    利率對於原本定期發生利息之債權債務關係（孫森焱，新版
    民法債編債法總論，88年10月修訂版，上冊第396、398頁）
    ；所謂遲延利息，係指因給付遲延而當然發生之利息，法律
    性質上兼具損害賠償之作用，係為懲罰債務人故不履行債務
    所衍生具賠償性質之利息，有最高法院18年上字第1201號裁
    判要旨足資參照。揆諸上開規定，債權人請求債務人給付遲
    延利息係以債務人可歸責為必要，且利息之債係債務人使用
    原本依一定之利率而定期產生，必須以債務人存在且具權利
    能力為前提，始能繼續發生。倘若債務人已因死亡而喪失權
    利能力，且其繼承人均全部拋棄繼承，已確定無人繼承，實
    已無人繼續使用原本及承繼借款契約之地位，自無由依契約
    約定繼續發生遲延利息，縱使債權人之原本仍未受清償，亦
    難認債務人死亡後仍能就利息繼續發生債之關係。亦即，債
    權人請求債務人給付遲延利息，於債務人已死亡且確定無繼
    承人繼承遺產之情形，因債務人死亡後已喪失權利能力，自
    債務人死亡時起不能再與債權人發生利息之法律關係，債權
    人自不能請求給付債務人死亡後之利息。
  2.本件被繼承人王宏智向原告申辦信用卡使用，並約定未依約
    給付消費款，利率依固定年利率20%計算之利息，雖為本件
    原告提出之信用卡會員約定條款第16條明定，然被繼承人王
    宏智已於109年7月21日死亡且其繼承人均已拋棄繼承等情，
    有系爭裁定在卷可憑（見本院卷第31頁）。揆諸前揭說明，
    王宏智既於上揭時點死亡且確定無繼承人可繼承其遺產，則
    王宏智與原告之間基於系爭信用卡契約所生之遲延利息，即
    因王宏智之權利能力已喪失而自其死亡時起確定不再發生。
    是原告請求被告於管理被繼承人王宏智遺產範圍內給付109
    年10月13日後之遲延利息，因顯在王宏智死亡時點（即109
    年7月21日）之後，即屬無據。
四、綜上所述，原告依信用卡契約之法律關係，請求被告於管理
    被繼承人王宏智遺產範圍內給付3萬2,364元，為有理由，應
    予准許。至原告請求被告於管理王宏智遺產範圍內給付自10
    9 年10月13日起至清償日止，按年息15% 計算之利息，為無
    理由，應予駁回。
五、本判決原告勝訴部分，係適用小額訴訟程序所為被告敗訴之
    判決，依民事訴訟法第436條之20規定，應依職權宣告假執
    行，併依職權宣告被告如預供相當之擔保金額後，得免為假
    執行。
六、本件事證已臻明確，兩造其餘攻擊及防禦方法，經核與本判
    決結果不生影響，爰不一一論述，附此敘明。
七、訴訟費用負擔之依據：民事訴訟法第79條。
中　　華　　民　　國　　111 　年　　11　　月　　10　　日
                  高雄簡易庭  法      官  林綉君
以上正本係照原本作成。
如對本判決上訴，須於判決送達後20日內向本院提出上訴狀，並
須表明原判決所違背之法令及其具體內容與依訴訟資料可認為原
判決有違背法令之具體事實之上訴理由。（均須按他造當事人之
人數附繕本）。
民事訴訟法第436條之24第2項：對於本判決之上訴，非以違背法
令為理由，不得為之。
中　　華　　民　　國　　111 　年　　11　　月　　10　　日
      　　　　　　　　　　　　書　記　官  羅崔萍